【裁判字號】    91,易,2169
【裁判日期】    920311
【裁判案由】    傷害
【裁判全文】
臺灣板橋地方法院刑事判決                        九十一年度易字第二一六九號
    公  訴  人  臺灣板橋地方法院檢察署檢察官
    被      告  丙○○
                乙○○
    選任辯護人  馬金生律師
右列被告因傷害案件，經檢察官提起公訴（九十一年度偵字第六五００號），本院判
決如左：
    主  文
丙○○共同傷害人之身體，處有期徒刑陸月，如易科罰金，以佰元折算壹日。
乙○○無罪。
    事  實
一、丙○○與乙○○等人於民國九十年九月五日十六時許，在台北縣三重市○○路○
    段一八四號玩紙牌，因丙○○出手太慢與乙○○發生爭執，乙○○當場以手毆打
    丙○○頭部一下，丙○○該時並未回手，惟心有不甘，竟基於傷害之犯意聯絡夥
    同姓名年籍不詳之成年人一人，共同持鐵板，於同年月日二十一時許，再度前往
    台北縣三重市○○路○段一八四號，一進屋即朝乙○○揮打，乙○○見狀先用手
    撥開，隨即取椅子抵擋後倉皇逃離現場，丙○○不罷休，仍持鐵板追打，乙○○
    因此不法之侵害，情急之下出於防衛自己之權利，順手持路旁麵攤上菜刀抵擋後
    ，丙○○始罷手離去，致乙○○受有頭顱開放性骨折併硬腦膜外出血、左右側尺
    骨開放性骨折併多條肌腱斷裂。
二、案經被害人乙○○訴由台北縣政府警察局報請臺灣板橋地方法院檢察署檢察官偵
    查起訴。
    理  由
壹、有罪部分
一、訊據被告丙○○固坦承持鐵板揮砍乙○○等情不諱，惟辯稱：是因為乙○○背著
    伊，先拿椅子打伊，伊才打乙○○，且二人是互相打來打去，僅伊一個人回去現
    場云云。經查：
    (1)右揭事實，業據告訴人乙○○指述被告丙○○夥同他人，突然出現在案發現場
      ，並追打伊，伊見狀迅速逃跑，但丙○○仍追打不停，一路追至路口麵攤，當
      時為了保命，也不知當時拿什麼抵抗，事後得知為菜刀，伊被打得片體鱗傷，
      丙○○始罷休等情綦詳（詳參九十一年八月二十九日、九十一年十月八日訊問
      筆錄）。此外，告訴人乙○○受有事實欄所指之傷害，復有新光吳火獅紀念醫
      院甲種診斷證明書在卷足稽。
    (2)在場證人甲○○於本院調查時證稱：九十年九月五日有在三重市○○路與被告
      等玩紙牌，因為玩牌當中丙○○玩得比較慢，所以乙○○與丙○○發生口角，
      乙○○就出手打頭部一下，丙○○當時並無回手，丙○○走了之後，我跟另外
      一個朋友正在下棋，乙○○在旁邊看，後來經過不曉得多久，丙○○又帶了另
      外一個我不認識的人回來了，他們回來時從我後面走過來，是另一個跟我下棋
      的朋友看到有人過來，就告訴乙○○說有人過來，可是已經來不及了，因為他
      們就已經出手了，他們手持不曉得什麼東西，用報紙包著看不清楚，就從乙○○揮下去，乙○○用手去擋之後，才用椅子去擋，之後乙○○就跑了，丙○○
      就去追，之後我就不知道了等情歷歷。證人丁○○亦證稱：時間忘記了，只記
      得我跟另外一個人下棋，乙○○在旁邊看，另一個被告丙○○當時並沒有在場
      ，他們之前吵架我根本不知道，因為玩到一半，有人帶著安全帽衝過來，那時
      就是一個人衝過來，只看到手上拿著報紙，衝向我跟另外跟我下棋的那個人中
      間來，我害怕被打，所以趕緊就跑了，也不知道當時衝過來的那個人是誰，後
      來伊到紅綠燈下，因為我那時候剛好要離開，就騎乘機車過來再到現場的附近
      看一下，剛好看到乙○○受傷，他才叫我幫他送醫等情在卷（詳參本院九十一
      年九月十九日訊問筆錄、同年十月八日審判筆錄）。雖證人丁○○證稱：僅看
      到一個人衝過來等語，惟亦證稱，看到人衝過來，怕被打所以就跑掉等語，參
      諸被告丙○○於本院審理時自承：當時我確實是戴著安全帽衝過來。我承認衝
      過來的那人是我，我手上拿著是報紙，我衝過來時，是背著被告乙○○，我確
      實是帶一個人去等語（同上九十一年九月十九訊問筆錄）。足證被告丙○○確
      有帶一個人前往案發現場，且被告乙○○既係背對著丙○○，自無從知悉丙○○到來，而先毆打丙○○之可能，是被告乙○○顯無從先以椅子打被告丙○○
      ，洵無疑義。
    (3)綜上，被告丙○○所辯顯不足採信，雖告訴人乙○○指稱：被告丙○○帶其弟
      弟及其他友人，當時拿開山刀追殺他，應有殺人之犯意云云。惟被告二人僅因
      玩紙牌起爭執，並無何怨隙，且被告所持之兇器用報紙包起來，看不清楚是持
      何兇器，因為那時候剛好要離開，就騎乘機車過來再跑到現場的附近看一下，
      剛好看到乙○○受傷，他才叫我幫他送醫等語，已據證人甲○○證述如前，顯
      無事證證明被告丙○○確係持開山刀，再從乙○○之傷單觀之，除頭部以外，
      即是左右側尺骨骨折，並無胸、頸等其他之致命傷，亦有傷單在卷足稽，參諸
      被告乙○○於本院調查時並自承：應該是兩個人帶著安全帽過來，伊被丙○○
      打的遍體麟傷，被告丙○○才罷手，而若欲致被告乙○○死命，依理當續往乙○○之致命部位毆打始為是，焉有可能主動罷手離去之理，綜上顯亦難認被告
      丙○○有殺人之犯意，本件事證明確，被告犯行應堪認定。
二、核被告丙○○傷害人之身體，所為係犯刑法第二百七十七條第一項之罪。被告與
    姓名年籍不詳之人有犯意聯絡與行為分擔，為共同正犯。爰審酌被告素行、智識
    程度、犯罪之動機、犯罪時所受之刺激，告訴人所受之傷害及其犯罪後之態度等
    一切情狀，量處如主文所示之刑，並諭知易科罰金折算標準，以資懲戒。
貳、無罪部分：
一、公訴意旨另以：被告乙○○與丙○○等人於九十年九月五日二十一時許，在台北
    縣三重市○○路○段一八四號玩紙牌，雙方因細故發生爭執，竟基於傷害之犯意
    乙○○持菜刀、丙○○持鐵板互毆，致丙○○受有受有右耳下頸部擦傷、雙手肘
    裂傷（左三公分、右二點五公分）之傷害。因認被告乙○○所為係犯刑法第二百
    七十七條第一項之傷害罪云云。
二、按犯罪事實應依證據認定之，無證據不得推定其犯罪事實，又不能證明被告犯罪
    者，應諭知無罪之判決，刑事訴訟法第一百五十四條、第三百零一條第一項分別
    定有明文。又告訴人之指訴係以使被告受刑事訴追為目的，是其陳述是否與事實
    相符，仍應調查其他證據以資審認（最高法院三十年上字第八一六號、五十二年
    台上字第一三○○號判例參照）。
三、訊據被告乙○○堅決否認傷害之犯行，辯稱：伊並非預藏菜刀，是丙○○一到就
    拿東西揮砍，伊跑了，丙○○還一直追，對此不法之侵害為防衛自己之權利，見
    路邊有麵攤，始持麵攤上之菜刀對抗，伊並非與被告丙○○互毆等語。經查，被
    告乙○○當時在台北縣三重市○○路○段一八四號與被告丙○○玩紙牌，雖因爭
    執有出手毆打丙○○頭部一下，丙○○當時並未回手，已據證人甲○○證述如前
    ，此時，對丙○○言不法之侵害已結束，丙○○自不得執此而認其事後帶人前往
    現場毆打乙○○，為與乙○○互毆。之後，丙○○又再度前現場，當時乙○○在
    場觀看他人玩紙牌，現場並未有菜刀，丙○○一到就從乙○○揮下去，乙○○用
    手去擋之後，才用椅子去擋，之後乙○○就跑了，丙○○就去追等情，復據證人
    甲○○證述如前。是被告乙○○顯無於被告丙○○出手時與之互毆，另被告丙○○出手揮砍被告乙○○後，經乙○○抵擋後，仍繼續追打，此時乙○○所受之不
    法侵害並未結束，被告乙○○對現在進行中之不法侵害，為防衛自己之權利，取
    路邊麵攤上之菜刀抵抗，雖造成被告丙○○受有右耳下頸部擦傷、雙手肘裂傷（
    左三公分、右二點五公分）之傷害，惟此乃因乙○○被追殺，當此急迫危急之際
    持菜刀為防衛之行為所為，自不得謂踰越必要之程度，依法自屬不罰。此外，本
    件依調查所得之證據尚不足以證明被告乙○○之犯行，亦查無其他積極證據足資
    證明被告有公訴人所指訴之傷害犯行，此部分既不能證明被告犯罪，自應為被告
    無罪之諭知。
據上論斷，依刑事訴訟法第二百九十九條第一項前段、第三百零一條第一項，刑法第
二十八條、第二百七十七條第一項、第四十一條第一項前段、罰金罰鍰提高標準條例
第一條前段、第二條，判決如主文。
本案經檢察官曾文鐘到庭執行職務
中      華      民      國    九十二    年    三      月     十一     日
                                  臺灣板橋地方法院刑事第四庭
                                      法  官    徐  子  涵
右正本證明與原本無異。
如不服本判決，應於判決送達後十日內向本院提出上訴狀。
                                      書記官    彭  麗  紅
中      華      民      國      九十二      年    三    月     十七     日
論罪法條全文
刑法第二百七十七條
傷害人之身體或健康者，處三年以下有期徒刑，拘役或一千元以下罰金。
犯前項之罪，因而致人於死者，處無期徒或七年以上有期徒刑；致重傷者，處三年以
上十年以下有期徒刑。


司法院資訊處製作；財團法人民間司法改革基金會備份。
